【裁判字號】    89,上易,723
【裁判日期】    890509
【裁判案由】    賭博
【裁判全文】
臺灣高等法院臺中分院刑事判決                    八十九年度上易字第七二三號
    上  訴  人
    即  被  告  丙○○
    選任辯護人  徐正安
    上  訴  人
    即  被  告  丁○○
    上  訴  人
    即  被  告  乙○○
右上訴人，因被告賭博案件，不服臺灣苗栗地方法院八十八年度易字第八０一號，中
華民國八十八年十二月八日第一審判決（起訴案號：臺灣苗栗地方法院檢察署八十八
年度偵字第一０九七號），提起上訴，本院判決如左：
    主  文
原判決關於丙○○、丁○○、乙○○部分均撤銷。
丙○○、丁○○、乙○○均無罪。
    理  由
一、公訴意旨略以：被告丙○○於民國（下同）八十七年七月二十四日起，向苗栗縣
    政府申請核准，在苗栗縣頭份鎮○○里○鄰○○街四十七號開設「泡泡龍電子遊
    藝場」，在該遊藝場內，擺設電動賭博機具七靶射擊十五台、連心電玩十五台、
    滿貫大亨十台、皇冠列車四台、九五賽車二台（只有一塊ＩＣ板）等電玩機檯四
    十六台，且於八十八年二月初起，以月薪新台幣（下同）一萬八千元至二萬元之
    薪資僱請被告乙○○擔任開分員，於翌日再以月薪三萬元僱請丁○○擔任現場主
    任。其等共同基於賭博之犯意聯絡及行為分擔，丙○○自擺設前揭電動賭博機具
    時起，丁○○、乙○○各自受僱時起，在上開公眾得出入之遊藝場內，利用前揭
    四十六台之電動賭博機具，與不特定之人變相賭博財物，並均以之為常業。其賭
    法為賭客以現金一元按各機台不同之換算比例開分一分或五分或十分，再以該分
    數按各機台設定之輸贏方式自由押注賭玩，如押中，可依押中之倍數贏得若干倍
    之分數，之後先以分數換取計分卡，再持計分卡按上揭同樣之比例換回現金，如
    未押中，賭資則悉歸丙○○所贏得，丙○○、丁○○、乙○○三人並以之為常業
    ，恃以營生。其後於八十八年二月十日晚間十時許，適有賭客曹富松（經原審判
    決罰金二千元，已確定）在上址賭玩之際，為警當場查獲，並扣得丁○○所攜帶
    之現金五千八百九十元、乙○○所攜帶之現金四千六百元，及計分卡六十三張等
    物，因認被告三人共同犯有刑法第二百六十七條賭博罪嫌云云。
二、按犯罪事實應依證據認定之，無證據不得推定其犯罪事實，為刑事訴訟法第一百
    五十四條所明文規定。次按認定犯罪事實所憑之證據，固不以直接證據為限，間
    接證據亦應包含在內，惟採用間接證據時，必其所成立之證據，在直接關係上，
    雖僅足以證明他項事實，而由此他項事實，本於推理之作用足以證明待證事實者
    ，方為合法，若憑空之推想，並非間接證據（最高法院三十二年上字第六七號判
    例意旨參照）。上開公訴意旨，無非以被告所辯負數係記分卡支出之記錄如屬實
    ，則記分卡之支出應係概念性之支出，與實際以現金支出之餐點費用等，應分別
    計算，且既有支出記分卡，亦應有收入記分卡之開分記載，方屬合理。又二月六
    日夜班之帳單所載，該日顯係將實際支出現金之餐點費用與電玩機檯之支出合併
    ，據此推斷，電玩支出負數部分顯係現金支出而非記分卡之支出。二月六日中班
    帳單所載七靶五００、滿貫四一００、超九為一０００、連心為負二一００，便
    當為四一０，經核算結果應為三０九０，與帳單右下之應收款與實收款「三０九
    ０」相符，更足認上開推論方屬合理，則右揭處所機檯營業既呈負數，且未記載
    計分卡支出、收入總額，自足推斷應係賭客在離去時，以不明方式兌回現金，並
    有上開證物可證，資為論據。
三、訊據上訴人即被告（下稱被告）丙○○、丁○○、乙○○，固均坦承於右揭時日
    ，分別為前揭遊藝場之負責人、現場主任及開分員，並於現場為警查扣如上開所
    載物品之事實，惟均矢口否認有何賭博犯行，並辯稱該遊藝場內之電動玩具僅供
    娛樂消遣，所贏得之分數僅能換取計分卡再玩，不能兌換現金或任何獎品，根本
    無賭博情事云云。本院經查：
(一)上開泡泡龍電子遊藝場經警查獲時，固有上開查獲之證物等可證，但被告丁○○
    、乙○○於警訊時均供稱「有沈嘉萍及曹富松在打玩電動玩具」、「沈嘉萍是丁○○之女友，戴某開一千分給她玩」、「不能換現金」云云，核與同案被告曹富
    松警訊所供「但因我今天是第一次進入賭玩，不知道可不可以換錢。一般第一次
    進去玩都不肯換錢的，但多次以後應該可以換錢」及證人沈嘉萍警訊所供之情節
    相符，是並無客觀證據可認被告等所營上開遊藝場確有兌換現金之行為，則被告
    等辯稱其等未有賭博犯行，尚非不可採信。
(二)被告乙○○、丁○○於八十八年二月十一日偵查中，仍為同一之供稱，又證人曹
    富松、沈嘉萍於同年三月四日偵查中仍證稱「沒有換過錢」、「（寄分卡你準備
    要換錢）他沒說，我也未問」、「是丁○○開給沈嘉萍玩的」云云，核與被告所
    供相符。且證人葉光華於同年四月二十日偵查中供稱「二月七日搜索時有在場」
    、「沒有換錢洗分」等語，益見兩次搜索均無客觀證據可認該遊藝場可換回現金
    ，是檢察官以上開主觀之推論而認被告三人有賭博犯行，自嫌無據。況原審所調
    閱之臺灣桃園地方法院八十八年度易字第五０九號判決書所載，係經警察喬裝賭
    客當場查獲贏得兌換之現金，與本案查獲時並無相類之情事，亦無任何賭客供稱
    確可當場兌換現金，則該案之判決理由，不能援引為本案之適用甚明。是被告等
    上開所辯，尚堪採取。
(三)原審以『上開為警查扣之電動機具，除滿貫大亨係類似於麻將之玩法外，其餘只
    要一開分後，將按鈕壓下啟動即屬完成，然後即靜待螢幕上之圖案或數字轉輪成
    連線與否，若成連線則為得分，此為被告丙○○、丁○○於該院審理時陳稱明確
    （參見原審八十八年十一月三日訊問筆錄），是以上揭電動機具之玩法充其量不
    過為按鈕之動作而已，若未能以分數換取任何現金或物品，實難有吸引他人獨守
    上開單調且圖樣簡單之螢幕純粹按鈕消遣之動力，且依被告即賭客曹富松到庭供
    稱：伊約當晚八、九時許進入該遊藝場把玩，約十時許遭警查獲云云（參見同院
    八十八年十一月三日訊問筆錄及偵查卷第五十七頁背面），若僅有上開單調之玩
    法，未有換取財物之誘因，被告曹富松何以在該電動機具前已打玩將近二小時？
    』，亦僅係主觀之推論，並無直接或間接證據可佐。又原審再以『經警於八十八
    年二月七日十四時許，至右揭處所搜索，扣得開分對帳表及帳單等十二張，其中
    八十八年二月六日夜班及中班之帳單所載，電玩機檯之營收數額，均有記載為負
    數部分。被告丙○○、丁○○及乙○○對此雖均辯稱：負數係記分卡支出之記錄
    ，並非金錢支出云云。惟若屬實，則記分卡之支出係概念性之支出，非實際營業
    金額之支出，與實際以現金支出之餐點費用等，自應分別計算，否則自難以詳實
    入帳並核算。另既有支出「記分卡」，亦應有收入「記分卡」之開分記載，方屬
    合理。詎詳辨二月六日夜班之帳單發現，左欄記載「七靶為負七五００、皇冠為
    負四０００、連心六五００及滿貫一一００」，右欄另記載「宵夜二七０元、早
    餐二二０元」、而應收欄及實收欄則均記明為負四三七０（應係負四三九０之誤
    ）元，該日顯係將實際支出現金之餐點費用與電玩機檯之支出合併計算，並記載
    應收為負四千餘元，則電玩支出負數部分顯係現金支出而非記分卡之支出。況二
    月六日中班之帳單所載金額七靶五００、滿貫四一００、超九為一０００、連心
    為負二一００，便當為四一０，經核算結果應為三０九０，與帳單右下方之應收
    款及實收款部分「三０九０」之記載相符』，而認前開論斷為合理云云，仍係主
    觀之推論，並無間接之證據可憑，依上所述，仍難遽為被告等不利之認定。
四、依上所述，賭博乃憑偶然之事實互爭勝負以決財物之得喪，此種射倖之行為，自
    不能以常規想法視之，猶如交通警察欲查獲違規之駕駛者，自應講究取締之技巧
    ，因而警察如欲查獲賭博犯行，自應注意證據之取得與保留，本案雖有民眾之檢
    舉，但並無具體內容（參見他字卷），則檢察官派員執行搜索二次時，更應注意
    其成效，依本案之查獲過程及結果而論，檢察官起訴書記載「被告再伺機以不詳
    方式換回現金」云云，自嫌無憑，且原審未能查明檢察官之推論有何間接證據可
    憑，仍遽為推論並為被告等有罪之認定，自有未合，被告三人以伊等未有賭博犯
    行，提起上訴，指摘原判決此部分之認定不當，自為有理由，應由本院將原判決
    此部分撤銷改判，並依法為被告三人無罪之諭知，用昭公允。
據上論斷，應依刑事訴訟法第三百六十九條第一項前段、第三百六十四條、第三百零
一條第一項前段，判決如主文。
本案經檢察官甲○○到庭執行職務
中      華      民      國    八十九     年      五       月     九     日
                                  臺灣高等法院臺中分院刑事第二庭
                                        審判長法  官  羅  禮  政
                                              法  官  陳  欣  安
                                              法  官  蔡  聰  明
右正本證明與原本無異。
不得上訴。
                                              書記官    瑞  芳
中      華    民      國    八十九     年      五       月    十一    日
                                                                        Ｏ


司法院資訊處製作；財團法人民間司法改革基金會備份。
